臺灣桃園地方法院刑事判決　　　　　　 94年度簡上字第212號
　　上　訴　人
　　即　被　告　丁○○
上列上訴人因傷害案件，不服本院93年度桃簡字第1996號94年1
月11日之第一審刑事簡易判決（臺灣桃園地方法院檢察署檢察官
聲請簡易判決處刑書案號：93年度偵字第10744 、19436 號），
提起上訴，本院管轄之第二審合議庭判決如下：
    主  文
上訴駁回。
丁○○緩刑貳年。
    事  實
一、乙○○於民國93年4 月4 日下午3 時20分許，前往桃園縣桃
    園市○○街96號甲○○住處，與丁○○因細故發生口角，二
    人各基於傷害他人身體之故意，互相拉扯後，乙○○以徒手
    毆打頭部、眼瞼等處，致丁○○受有右上眼瞼瘀傷、頭皮血
    腫、上唇擦傷等傷害（業據本院判處拘役30日確定），丁○
    ○則以手抓向乙○○臉部、頸部，並嘴吧咬乙○○右手指，
    致乙○○受有臉部、頸部有抓痕、右手第二指及第五指擦傷
    及咬傷等傷害。
二、案經陳文成訴請臺灣桃園地方法院檢察署檢察官偵查後聲請
    簡易判決處刑。
    理  由
一、訊據被告張月慧矢口否認有傷害犯行，辯稱：不是故意要咬
    乙○○，因被乙○○毆打無法反抗，只能張口以抵抗免於被
    毆打，口咬乙○○係出於自衛，是本能反應云云。
二、經查：
  (一)上開犯罪事實業據被告乙○○指訴因遭丁○○以三字經辱罵
    並咬手指，而出手毆打丁○○等情明確，並經在場證人丙○
    ○於警詢證述：「我在關心丁○○女兒傷勢時，我不知道丁
    ○○與乙○○就打起來了，我看到時，發現丁○○咬乙○○
    的手，我不知是左手或右手，真文成的動作就脫離不要讓她
    咬。」等語在卷，且有乙○○之診斷證明書1 紙在卷可稽，
    再丁○○亦自承有張口咬人之行為，是乙○○有遭被告丁○
    ○咬毆成傷可堪認定。
  (二)按正當防衛必須對於現在不法之侵害始得為之，侵害業已過
    去，即無正當防衛可言。至彼此互毆，又必以一方初無傷人
    之行為，因排除對方不法之侵害而加以還擊，始得以正當防
    衛論。故侵害已過去後之報復行為，與無從分別何方為不法
    侵害之互毆行為，均不得主張正當防衛權，最高法院30年上
    字第1040號著有判例。本件被告丁○○固稱：「我一進門，
    發現情形不對，我就要帶我女兒出去，但是乙○○就一直推
    我、打我，基於本能反應，我有咬他的手，但是我並沒有抓
    他，我是出於自衛」等語。然乙○○於警詢則稱：「是她（
    指丁○○）先罵我幹你娘，我就推她，就說妳再說一次，結
    果她又說，並且咬我的手，所以我才毆打她」等語，足認被
    告2 人究是誰先動手，供述不一，無從分別何方先行為侵害
    行為。縱認係乙○○先出手毆打丁○○，丁○○固可及時抵
    抗，然在乙○○出手之後侵害即成過去，被告丁○○再張口
    咬人，亦與正當防衛不合。且依乙○○之診斷證明書所示，
    其除手指被咬傷外，另有臉部、頸部抓痕，足認被告丁○○
    亦有主動攻擊之行為，尚難認其係受侵害時之本能反應行為
    ，所辯尚不可採。
    本件事證明確，被告傷害犯行洵堪認定，應依法論科。
三、核被告丁○○所為，係犯刑法第277 條第1 項之普通傷害罪
    。原審以被告罪證明確，並已斟酌被告與乙○○彼此受傷之
    傷勢，因而適用刑事訴訟法第449 條第1 項，刑法第277 條
    第1 項、第41條第1 項前段，罰金罰鍰提高標準條例第1 條
    前段、第2 條規定，逕以簡易判決判處被告拘役20日，如易
    科罰金，以銀元300 元折算1 日，認事用法並無違誤，量刑
    亦稱妥適，被告上訴意旨否認犯罪，並指摘原判決不當，為
    無理由，應予駁回。
四、末查，被告前未曾受有期徒刑以上刑之宣告，此有臺灣高等
    法院被告全國前案紀錄表1 份附卷可參。被告經此次科刑教
    訓後，應知警惕而無再犯之虞，本院認為前開對其宣告之刑
    ，以暫不執行為適當，併予宣告緩刑2 年，以啟自新。
五、據上論斷，應依刑事訴訟法第455 條之1 第1 項、第3 項、
    第368 條，刑法第74條第1 款，判決如主文。
本案經檢察官邱曉華到庭執行職務。
中    華    民    國    94    年    9     月    28    日
                        臺灣桃園地方法院刑事第六庭
                                審判長法  官  林孟宜
                                      法  官  錢建榮
                                      法  官  蔡寶樺
以上正本證明與原本無異。
不得上訴。
                                      書記官  王泰元
中    華    民    國    94    年    9     月    28    日
